【裁判字號】    97,交聲,2393
【裁判日期】    971117
【裁判案由】    違反道路交通管理處罰條例聲明異議
【裁判全文】
臺灣臺北地方法院交通事件裁定        97年度交聲字第2393號
原處分機關  臺北市交通事件裁決所
異  議  人
即受處分人  甲○○
上列異議人即受處分人因違反道路交通管理處罰條例案件，對於
臺北市交通事件裁決所於中華民國九十七年九月九日所為之處分
（原處分案號：北市裁罰字第裁二二－ＡＥＸ四０一０一四號）
，聲明異議，本院裁定如下：
    主  文
異議駁回。
    理  由
一、按汽車駕駛人，爭道行駛而於起駛前，不讓行進中之車輛、
    行人優先通行，處新臺幣（下同）六百元以上一千八百元以
    下罰鍰，道路交通管理處罰條例第四十五條第十款定有明文
    。復按汽車駕駛人，違反上開規定者，應記違規點數一點，
    同法第六十三條第一項第一款亦有規定。又行為人如係駕駛
    汽車於起駛前，不讓行進中之車輛優先通行，嗣為警逕行舉
    發，而在舉發違反道路交通管理事件通知單上所載之應到案
    日期前聽候裁決，經主管機關調查後仍認定其有上開違規行
    為者，依違反道路交通管理事件統一裁罰基準及處理細則第
    四十四條第一項及違反道路交通管理事件統一裁罰基準表之
    規定，需對該行為人處以六百元之罰鍰，並記違規點數一點
    。
二、本件異議人即受處分人甲○○於民國九十七年七月十七日八
    時二十五分許，駕駛原停放於臺北市○○街路旁之車牌號碼
    三Ａ－五三九九號自用小客車欲自路旁起步向左行駛，適有
    乙○○駕駛車牌號碼０三０八─ＤＴ號自用小客車行駛於後
    ，而受處分人未於起駛前，讓行進中、由乙○○駕駛之上開
    車輛優先通行，致乙○○煞車不及，其所駕駛車輛之右前車
    頭遂撞擊受處分人所駕駛車輛之左側車身，為臺北市政府警
    察局文山第二分局警員以受處分人有道路交通管理處罰條例
    第四十五條第十款規定之行為，掣發臺北市政府警察局北市
    警交字第ＡＥＷ四０一０一四號舉發違反道路交通管理事件
    通知單（下稱舉發通知單），嗣受處分人於舉發通知單所載
    之應到案日期（即九十七年九月四日）前之九十七年七月十
    七日向原處分機關臺北市交通事件裁決所申訴，經原處分機
    關函請舉發機關調查結果，仍認受處分人有上開違規行為，
    乃依道路交通管理處罰條例第四十五條第十款、第六十三條
    （漏載第一項第一款）之規定，於九十七年九月九日以北市
    裁罰字第裁二二－ＡＥＷ四０一０一四號違反道路交通管理
    事件裁決書裁罰受處分人罰鍰六百元，並記違規點數一點。
三、受處分人聲明異議意旨略以：伊駕駛車輛自路邊向左行駛前
    ，已顯示左邊方向燈，且伊係行至車道中央始被後車撞及，
    本件係因後車欲搶行通過前方路口之綠燈，始會發生事故，
    故伊並無起駛前不讓行進中車輛先行之違規行為云云。
四、經查：
  (一)本件受處分人於九十七年七月十七日八時二十五分許，駕駛
    原停放於臺北市○○街路旁之車牌號碼三Ａ－五三九九號自
    用小客車欲自路旁起步向左行駛，適有乙○○駕駛車牌號碼
    ０三０八─ＤＴ號自用小客車行駛於後，而受處分人未於起
    駛前，讓行進中、由乙○○駕駛之上開車輛優先通行，致乙
    ○○煞車不及，其所駕駛車輛之右前車頭遂撞擊受處分人所
    駕駛車輛之左側車身等情，業據證人乙○○於本院訊問時證
    稱：伊當時駕駛車牌號碼０三０八─ＤＴ號自用小客車行至
    事故發生地，伊看到受處分人之車輛時，受處分人係路邊停
    車正要起步，伊與受處分人之間的距離不到二公尺，伊和受
    處分人中間沒有其他車輛，受處分人是要從伊前方插進來，
    伊有按喇叭，但是已經來不及，還是撞到了，伊車子前保險
    桿被受處分人駕駛之車子勾斷等語（見本院九十七年十月二
    十七日訊問筆錄）。另觀諸卷附之道路交通事故現場圖（見
    本院卷第十六頁），受處分人與證人發生擦撞之地點係在臺
    北市○○街之外側車道，且受處分人之車輛於後車撞擊時，
    車身尚處於左偏尚未迴正；而受處分人駕駛之車輛係左側車
    身左後保險桿損壞，證人所駕駛之車輛係右前車頭損壞，復
    有臺北市政府警察局文山分局交通分隊道路交通事故補充資
    料表、現場及車損照片等件在卷可稽（見本院卷第十七頁、
    第二十頁至第二四頁）；上開書證所顯示之情狀核與證人所
    證述之情節相符，是證人所為上開證述應堪信為真實。則以
    上開證人證述、二車發生擦撞之地點、撞擊位置觀之，受處
    分人應係於路邊起步之際，未注意禮讓後方直行而來之證人
    先行，因而導致證人煞車不及，而發生擦撞。受處分人辯稱
    伊已行駛至車道中間始遭後車撞擊，伊並無裁決書上之違規
    事實云云，尚難採信。
  (二)又受處分人自陳：伊起步時，看見有公車，公車有讓伊先行
    等語；而證人則證述受處分人所稱之公車係行駛在其正後方
    等語。則對照受處分人與證人之陳述，受處分人顯然僅注意
    後方之公車，但並未注意到公車前方尚有由證人駕駛之車輛
    行駛而來而予以禮讓之，是益徵受處分人於起駛前，未讓行
    進中之車輛優先通行。雖依證人於本院訊問時所為證述，其
    於二車尚未發生擦撞時，即已注意到受處分人所駕駛之車輛
    正欲自路邊起步，則本件擦撞事故之發生，證人是否亦有未
    注意車前狀況、未維持安全間距之過失，尚待斟酌，然而，
    縱認證人與有過失，受處分人仍不得執此為由，解免其未於
    起駛前禮讓行進中之車輛先行之責任。
五、綜上所述，本件受處分人有前揭違規行為，原處分機關依道
    路交通管理處罰條例第四十五條第十款、第六十三條第一項
    第一款（漏載第一項第一款）之規定，裁處受處分人罰鍰六
    百元，並記違規點數一點，核無違誤，本件受處分人之異議
    為無理由，自應將其異議駁回。
六、據上論斷，應依道路交通案件處理辦法第十九條，裁定如主
    文。
中    華    民    國    97    年    11    月    17    日
                      交通法庭    法  官  劉素如
上正本證明與原本無異。
如不服本裁定，應於裁定送達後5 日內向本院提出抗告狀。
                                  書記官  陳育君
中    華    民    國    97    年    11    月    17    日


司法院資訊處製作；財團法人民間司法改革基金會備份。
